臺灣高雄地方法院刑事判決　　　　　　　　　　　　　九十一年度自字第二七二號
　　自　訴　人　戊○○○
　　　　　　　　乙○○
　　　　　　　　丁○○
　　　　　　　　丙○○
　　被　　　告　甲○○
　　　　　　　　己○○
右列被告因誹謗案件，經自訴人提起自訴，本院判決如左：
    主  文
甲○○、己○○共同散布文字，指摘足以毀損他人名譽之事，各處罰金參佰元，如易
服勞役，均以參佰元折算壹日。
    事  實
一、甲○○、己○○夫婦與戊○○○、乙○○、丁○○、丙○○均居住於高雄市○○
    區○○街一五二號「風雅名家大樓」，甲○○夫婦居住於五樓之二，戊○○○與
    其家人居住於五樓之一（代號五Ａ），緣該大樓平日係由各住戶輪流擔任大廈管
    理委員會之管理委員，而於戊○○○與其家人於九十年七月一日起至同年九月三
    十日止擔任管理委員期間，進行更換、採購該大樓樓梯間之停電用緊急照明燈，
    事後遭甲○○、己○○夫婦質疑採購價錢偏高，甲○○夫婦並曾於電梯內張貼單
    價較低之照明燈估價單，雙方因而產生嫌隙。嗣又因甲○○、己○○之子於九十
    一年六月七日不慎毀損該大樓鐵捲門，係以所有住戶繳納之管理費支付修理費用
    ，戊○○○、乙○○、丁○○、丙○○等人乃於該大樓電梯內張貼紙條表示不同
    意見，甲○○、己○○二人遂心生不滿，竟於九十一年六月間某日，共同基於誹
    謗戊○○○、乙○○、丁○○、丙○○名譽之犯意聯絡，意圖散布於眾，在風雅
    名家大樓之電梯內，公然張貼內容為「小兒若有過錯，應由管委會說明，五Ａ的
    鄰居何必打字ㄗㄗㄚㄚ，難道制止ㄏㄟ錢是一種錯誤」等文字之紙條一張，具體
    指摘戊○○○、乙○○、丁○○、丙○○有不當花用大樓住戶繳納管理費之行為
    ，而散布足使他人誤認戊○○○、乙○○、丁○○、丙○○之操守有瑕疵之文字
    ，以毀損其等之名譽。
二、案經戊○○○、乙○○、丁○○、丙○○向本院提起自訴。
    理  由
一、訊據被告甲○○、己○○固供承有於右揭時地張貼前述內容紙條之事實，惟矢口
    否認誹謗意圖，辯稱：是因為自訴人先在電梯內張貼海報，針對我們加以指責，
    我們只是想表示自己的意見，並沒有誹謗的意思，紙條內所謂的「ㄏㄟ錢」，是
    指修理鐵捲門的費用，並不是指先前自訴人購買照明燈的費用云云。經查：
（一）右揭事實業據自訴人指訴明確，並有被告所張貼之右揭紙條影本及相片均在卷
      可憑。
（二）觀諸本件被告所張貼之紙條內容，載明「難道制止ㄏㄟ錢是一種錯誤」等語，
      並指明係針對五Ａ之住戶即自訴人所寫，雖為反問語句，然其意義明顯可知係
      指自訴人有「黑錢」即不當花用大樓管理費之行為，足使所有大樓住戶對自訴
      人之操守產生懷疑之結果，參諸紙條上「ㄏㄟ錢」之用語，客觀上足以詆毀、
      貶損告訴人人格尊嚴及聲譽，已超出善意適當評論之限界，顯非善意而適當所
      發表之言論，參以被告二人並無法提出任何證據證明自訴人有不當花用大樓管
      理費之情，從而被告以上開文字內容攻訐告訴人，並將之張貼於多數之大樓住
      戶得任意進出往之電梯內，使多數人得以共見共聞，顯欲散布於眾，其欲毀損
      自訴人名譽之意圖甚明。
綜上所述，被告二人於未經查證且未能證明所指述情節為真實之情形下，意圖毀損自
訴人名譽而張貼載有右揭文字之紙條，而散布並傳述足以毀損自訴人名譽之不實事項
，其罪證明確，犯行洵堪認定。
二、核被告甲○○、己○○所為，均係犯刑法第三百十條第二項散布文字誹謗罪。被
    告二人就上開犯行間有犯意聯絡及行為分擔，為共同正犯。審酌被告二人張貼前
    開紙條，對自訴人之名譽及心裡所生之損害，及犯後態度等一切情狀，分別量處
    如主文所示之罰金，並均諭知易服勞役之折算標準。
三、自訴意旨另以︰被告二人於九十年十月一日起至同年十二月三十一日止，又基於
    誹謗之意思，意圖散佈於眾，向風雅名家大樓之多位住戶表示：自訴人四人於任
    職管理委員期間購買之樓梯間停電用緊急照明燈，係以較高價格所購買等語，並
    在大樓電梯內張貼單價較低之照明燈估價單，足以毀損自訴人之名譽，因認被告
    二人另涉有此部分之誹謗罪嫌云云。而按，犯罪事實應依證據認定之，無證據不
    得推定其犯罪事實，又不能證明被告犯罪者，應諭知無罪之判決，刑事訴訟法分
    別定有明文。又告訴人之告訴（自訴人之指訴亦同），係以使被告受刑事訴追為
    目的，是其陳述是否與事實相符，仍應調查其他證據以資審認（見最高法院五十
    二年度台上字第一三００號判例），是尚不得僅憑自訴人之指訴據以認定被告之
    犯罪事實。訊據被告二人堅決否認涉有此部分犯行，辯稱：我們並未向其他住戶
    說這件事，我們只有張貼保全公司自行估價後提出之估價單，當初張貼的目的只
    是要將資訊公開，並無毀損自訴人名譽的意思等語。經查，自訴人已自承：並無
    證據可證明被告二人有向其他多位住戶指摘其等買貴照明燈等語，則依前開說明
    ，尚不得僅以自訴人之指訴遽認被告涉有此部分犯行，從而此部分事實自屬無從
    證明。又查，被告雖供承有張貼單價較低估價單之行為，然同類產品之市價本可
    能因各廠商之促銷或利潤抽成而有不同，是以各家公司之估價單本有差異，被告
    僅將他家廠商之估價單貼出以供住戶比較，既未加諸其他文字評論，衡情與社會
    常情並無相違，亦不足以毀損自訴人之名譽，被告等所辯尚非無據，從而自難認
    被告主觀上有毀損自訴人名譽之意圖，被告二人之行為即不構成刑法上之誹謗罪
    ，依前開說明，本應為無罪之諭知，然此部分犯行既與前開論罪科刑部分有連續
    犯之裁判上一罪關係，爰不另為無罪之諭知。
據上論斷，應依刑事訴訟法第三百四十三條、第二百九十九條第一項前段，刑法第二
十八條、第三百十條第二項、第四十二條第二項，罰金罰鍰提高標準條例第一條前段
、第二條，判決如主文。
中      華      民      國      九十一      年    七    月      三十    日
                                  臺灣高雄地方法院刑事第六庭
                                      法  官  周玉群
右正本證明與原本無異。
如不服本判決，應於判決送達後十日內，向本院提出上訴狀。
                                      書記官  陳瓊芳
中      華      民      國      九十一      年    七    月      三十    日
附錄本案論罪科刑法條：
中華民國刑法第三百一十條(誹謗罪)：
  意圖散布於眾，而指摘或傳述足以毀損他人名譽之事者，為誹謗罪，處一年以下有
  期徒刑、拘役或五百元以下罰金。
  散布文字、圖畫犯前項之罪者，處二年以下有期徒刑、拘役或一千元以下罰金。
  對於所誹謗之事，能證明其為真實者，不罰。但涉於私德而與公共利益無關者，不
  在此限。
